# 处置子公司以前年度产生的收购少数股东权益产生资本公积的处理

提问人：renxiaochao 时间：2020-09-10 15:55:00
背景， 2018 年 1 月，乙公司出资 10 万，丙公司出资 90 万元，成立A公司， 2018 年 6 月，甲公司以 120 万从丙公司购买A公司 90 万的股权，形成商誉 30 万元，假设假设A公司成立当初收到 100 万货币资金之后即购买一块 100 万的土地，暂不考虑税费的影响，甲公司购买的时候土地还未增值。 2019 年，甲公司收购乙公司持有A公司的股权，收购价格 30万元， 2020 年 6 月，甲公司按照 200 万的估值，以 120 万(200*60%=120万元）的价格向丙公司处置60%股权，丧失对A公司控制权，那么甲公司 2020 年 6 月就该处置事项合并报表层面确认多少投资收益？
根据相关规定：“处置股权取得对价与剩余股权的公允价值之和，减去按原持股比例计算应享有原子公司自购买日开始持续计算的净资产账面份额与商誉之和，形成的差额计入丧失控制权当期的投资收益。“
算法 1 、合并报表层面投资收益=（120+80）-100-30（商誉）=70万元。
算法 2 、合并报表层面投资收益=（120+80）-100-30（商誉）-20（收购少数股东权益对应的溢价）=50万元。
企业合并的形成的商誉，实质上处置产生的投资收益等于处置对价-归属于甲公司合并层面被投资单位可辨认净资产份额-商誉，此时商誉与其他可辨认净资产一样单独构成一项资产，A公司被处置，该项资产相当于也被处置了，实质上处置时点对被投资单位的成本=可辨认份额+商誉,因此投资收益=处置对价处置时点对被投资单位的成本=处置对价-可辨认份额-商誉（100%转出），但是收购少数股东溢价部分准则规定该部分差额部分作为资本公积调整，在合并报表层面并不形成一项资产，实质上相当于一项权益性交易，不构成处置时点对被投资单位的成本，因此在处置A公司的时候 20 万元的购买少数股东溢价不应该被扣除，因此算法 1 更合理。
这样理解是否合理？但是按照算法 1 也很奇怪，实质上对于该股权付出去的成本确实是120+30=150万元，但是对于收购少数股东权益的溢价 20 万在处置的股权的时候却不作为对子公司的投资。这个原因主要是？

回答人：chenyiwei
基本赞同你的理解，算法 1 更合理。合并层面将收购少数股权看作少数股东撤资（所以将少数股东的减资款与对应的少数股权账面价值之间的差额看作大股东向少数股东的利益让渡，调整合并报表层面的资本公积），而不是母公司的追加投资。相应地，在计算合并报表层面的处置损益时，不包含原先在收购少数股权时调整资本公积的金额。